臺灣高等法院刑事裁定
109年度抗字第67號
抗  告  人  
即受 刑 人  林文豪




上列抗告人因聲明異議案件，不服臺灣新北地方法院中華民國10
8年12月16日裁定（108年度聲字第4130號），提起抗告，本院裁
定如下：
    主  文
抗告駁回。
    理  由
一、原裁定意旨略以：抗告人即受刑人林文豪（下稱抗告人）前
    因竊盜案件，經原審法院指定保證金額新臺幣（下同）5千
    元，由具保人林佳貝出具現金保證後，將抗告人釋放。嗣因
    抗告人逃匿，經原審法院於民國106年6月14日以106年度聲
    字第2270號裁定將具保人繳納之保證金5千元予以沒入，該
    裁定於同年7月25日確定，檢察官則於同年8月23日以106年
    度執他字第2374號依法執行沒入程序，而抗告人係於107年9
    月19日遭緝獲入宜蘭監獄執行等節，有上開裁定、本院前案
    紀錄表、在監在押全國紀錄表在卷可稽，是原審法院上開沒
    保裁定與檢察官之執行指揮均無任何違法之處，抗告人之請
    求顯屬無據，應予駁回等語。
二、抗告意旨略以：原審法院106年度聲字第2270號裁定並不適
    法，從而檢察官據該裁定執行沒入保證金之程序亦不合法，
    且抗告人於具保並經原審法院裁定停止羈押後，雖曾逃匿，
    然既經緝獲，自不得再謂逃匿，不應沒入前開之保證金，亦
    即並無「在緝獲歸案前，尚未裁定沒保」之限制，此有最高
    法院94年度台非字第34號、103年度台非字第81號判決意旨
    可參，從而，被告既於107年9月19日即遭緝獲並入宜蘭監獄
    執行，自應發還前開保證金，故檢察官之指揮執行應有不當
    ，請撤銷檢察官之指揮執行云云。
三、按受刑人或其法定代理人或配偶，以檢察官執行之指揮為不
    當者，得向諭知該裁判之法院聲明異議；法院應就異議之聲
    明裁定之，刑事訴訟法第484條、第486條分別定有明文。又
    該法第484條所稱「諭知該裁判之法院」，乃指對被告之有
    罪判決，於主文內實際宣示其主刑、從刑之裁判而言（最高
    法院79年台聲字第19號判例參照）。所謂「檢察官執行之指
    揮不當」，包括執行之指揮違法及執行方法不當等情形在內
    。裁判確定後即生執行力，除經非常上訴或再審程序撤銷或
    變更者外，檢察官應據以執行，檢察官依確定之裁判執行，
    其執行之指揮即難認有違法或不當（最高法院109年度台抗
    字第23號裁定意旨參照）。
四、次按具保之被告逃匿者，應命具保人繳納指定之保證金額，
    並沒入之。不繳納者，強制執行。保證金已繳納者，沒入之
    ，刑事訴訟法第118條第1項定有明文。又依上開規定沒入保
    證金時，實收利息併沒入之，同法第119條之1第2項亦有明
    文。末按抗告法院認為抗告無理由者，應以裁定駁回之，同
    法第412條復有明定。
五、經查：
  ㈠抗告人前因竊盜案件，經原審法院指定保證金5千元，並由具
    保人林佳貝於105年10月27日出具現金保證後，將抗告人釋
    放，嗣因抗告人逃匿，經臺灣新北地方檢察署檢察官於106
    年5月25日向原審法院聲請沒入前開保證金及實收利息，原
    審法院以檢察官之聲請為合法，於106年6月14日以106年度
    聲字第2270號裁定沒入前開保證金5千元及實收利息，該裁
    定於同年7月25日確定，檢察官則據該裁定於同年8月23日以
    106年度執他字第2374號執行沒入前開保證金及實收利息，
    嗣抗告人於107年9月19日方遭緝獲入宜蘭監獄執行等節，有
    國庫存款收款書、臺灣新北地方檢察署通知函及執行傳票各
    2紙（分別寄送至具保人林佳貝及抗告人之住居所）、送達
    證書4紙（前開執行傳票及通知函均合法送達）、臺灣宜蘭
    地方檢察署檢察官拘票2紙（分別前往抗告人之住居所執行
    拘提）、拘提報告2紙（均拘提無著）、本院被告前案記錄
    表、在監在押全國記錄表及前開裁定在卷可稽，是上情既可
    確認無誤，則原審法院前開106年度聲字第2270號裁定並無
    任何違法之處，該裁定於106年7月25日確定後，既未經非常
    上訴程序撤銷或變更，揆諸前揭最高法院判決意旨，檢察官
    即應據以執行，從而，檢察官沒入前開保證金5千元及實收
    利息，其執行之指揮即難認有違法或不當。
  ㈡抗告人執抗告狀所載之最高法院判決意旨，主張其雖曾逃匿
    ，然既經緝獲，自不得再謂逃匿，從而原審法院所為前開沒
    入保證金之裁定並不適法，檢察官據之執行亦同為違法云云
    ，惟查：
  ⒈細繹抗告人所引用之最高法院94年度台非字第34號及103年度
    台非字第81號判決，雖均有「具保之被告雖曾逃匿，但已另
    案受羈押或經緝獲歸案，即不得再以被告逃匿為由而裁定沒
    入具保人繳納之保證金」之論述，惟前開判決之事實內容，
    均係具保之被告於逃匿後，因另案受羈押或遭緝獲歸案後，
    法院始裁定沒入保證金，則因法院裁定當下，被告已非逃匿
    狀態，法院自不得再以被告逃匿為由，沒入具保人繳納之保
    證金，是該等法院於裁定前未再確認被告之在監押狀態或是
    否業已歸案，即逕為沒入保證金之裁定，自有適用法則不當
    之違法，而應透過非常上訴程序加以撤銷，並由最高法院駁
    回檢察官沒入保證金之聲請。是以，被告是否逃匿，應以受
    沒入保證金聲請之承審法院裁定時為準，並非以檢察官聲請
    時為準，其理甚明。
　⒉然而，本案之原審法院於106年6月14日即已裁定沒入前開保
    證金及實收利息，該裁定並於同年7月25日確定，抗告人卻
    遲至107年9月19日始經緝獲，距離該沒入保證金之裁定確定
    已逾1年之久，原審法院為該裁定之際，抗告人確係逃匿之
    狀態，原審法院所為沒保之裁定，依據前揭說明，確於法有
    據，此與抗告人所引最高法院判決之事實均係「被告遭緝獲
    或羈押在先，法院裁定沒保在後」明顯有別，抗告人援引作
    為抗告論據，容有誤會。
　⒊又法院命被告提供相當保證金額以停止羈押，其目的在於確
    保被告不致逃匿，能到庭接受審判及執行。是被告或具保人
    出具保證金後，即係國家以此為牽制，使被告衡量逃匿之後
    果（一旦逃匿，國家即得沒入保證金），從而願意配合偵查
    、審判及後續之執行程序，或使具保人督促被告為之，以利
    司法程序之順利進行；倘被告逃匿後復經緝獲，國家即應發
    還該保證金，將使所有出具保證金之被告產生巨大之逃匿動
    機，蓋若逃匿成功，即可免於刑事責任之訴追，縱事後遭緝
    獲，仍得取回繳納之保證金，堪稱「有利無害」，如此解釋
    ，顯然違背具保制度之原始目的，其理之謬至為明確；但若
    法院於裁定沒保前，被告即已歸案，其客觀上已非逃匿之狀
    態，法院自不得以被告曾逃匿為由而沒入其保證金，此為法
    定沒保要件是否該當之問題，並非不當增加「在緝獲歸案前
    ，尚未裁定沒保」之限制，抗告人所言之理，自非可採。
六、綜上，原審法院106年度聲字第2270號沒入保證金及實收利
    息之裁定，於法有據，且確定後未經撤銷或變更，檢察官據
    該確定之裁定執行沒入本案保證金及實收利息，即難認有何
    違法或不當，原裁定同此之理，駁回抗告人之聲明異議，亦
    無違誤，抗告人尤執前詞提起抗告，並無理由，應予駁回。
七、據上論斷，依刑事訴訟法第412條，裁定如主文。
中　　華　　民　　國　　109 　年　　2 　　月　　27　　日
                  刑事第八庭  審判長法　官 陳世宗
                                    法　官 周明鴻 
                                    法　官 吳勇毅
以上正本證明與原本無異。
如不服本裁定，應於收受送達後五日內向本院提出抗告狀。
                                    書記官 許家慧
中　　華　　民　　國　　109 　年　　3 　　月　　2 　　日